【裁判字號】    97,上訴,902
【裁判日期】    970515
【裁判案由】    偽造文書等
【裁判全文】
臺灣高等法院臺中分院刑事判決         97年度上訴字第902號
上  訴  人
即  被  告  丙○○
選任辯護人   阮春龍 律師
上列上訴人因偽造文書等案件，不服臺灣彰化地方法院97年度訴
字第291號中華民國97年2月22日第一審判決（起訴案號：臺灣彰
化地方法院檢察署96年度偵字第9810號），提起上訴，本院判決
如下：
    主  文
原判決撤銷。
丙○○共同意圖為自己不法之所有，以詐術使人將本人之物交付
，未遂，處有期徒刑伍月，如附表所示之物均沒收；又共同行使
偽造公文書，足以生損害於公眾及他人，處有期徒刑壹年陸月。
應執行有期徒刑壹年拾月，如附表所示之物均沒收。
    事  實
一、丙○○與綽號「阿源」之陳旗得、綽號「阿全」之郭科呈（
    郭科呈、陳旗得另由臺灣臺南地方法院檢察署偵辦中）等共
    組詐欺集團，共同基於意圖為自己不法所有之詐欺取財及偽
    造、行使偽造公文書、特種文書之犯意聯絡，陳旗得先於民
    國96年10月25日8時許，在高雄市○○路與鼎中路附近之早
    餐店，將偽造之臺灣臺中地方法院檢察署監管科科員李羽德
    之證件及偽造之「臺灣臺中地方法院監管科印」印章交付予
    丙○○ ，嗣於同日某時由丙○○自行貼上開證件上之相片1
    張而偽造特種文書。另該集團中姓名年籍不詳已成年之某成
    員於同日9時50分許 ，佯稱為臺灣臺北地方法院檢察署檢察
    署檢察官「張介欽」，撥打電話予住於彰化縣溪州鄉○○路
    58 巷6弄17號之甲○○，告知甲○○涉嫌洗錢防制法案件，
    要凍結甲○○之金融機構帳戶，如不想被凍結帳戶，需先提
    領新台幣（下同）50萬元交檢察官保管，並稱會派臺灣臺中
    地方法院檢察署法官至彰化縣溪州鄉取該款項云云，並告知
    甲○○至其住處附近之全家便利商店接收其所傳真之偽造蓋
    有「臺灣臺北地方法院檢察署印」公印文之「臺灣臺北地方
    法院檢察署強制性資產凍結執行書」、「臺灣臺北地方法院
    檢察署刑事傳票」（另蓋有「檢察官張介欽」、「書記官康
    敏郎」公印文各1枚）之偽造公文書 ，而與甲○○約定於彰
    化溪洲郵局前交付款項，甲○○因此陷於錯誤，依其指示至
    溪州郵局提領50萬元，嗣因察覺有異，向警方查詢，方知為
    詐騙電話，甲○○即與警方合作 ，回家等待電話，並將100
    元現金與報紙折疊混充為50萬元。嗣同日13時許，陳旗得撥
    打電話聯絡郭科呈，郭科呈即告知身旁之丙○○要到彰化縣
    溪州鄉，丙○○遂與郭科呈自高鐵板橋站搭乘高鐵至高鐵臺
    中站，丙○○並在高鐵臺中站便利商店接收由陳旗得傳真之
    「法務部行政執行凍結管制執行命令」、「臺灣臺中地方法
    院地檢署監管科」、「法務部行政執行假扣押處份命令」、
    「個人資料外洩授權止付申請書」等4張文件資料（ 下稱前
    開偽造文件），且於前開偽造之「個人資料外洩授權止付申
    請書」上聲請人簽名欄偽造「李羽德」之署押，並將偽造之
    「臺灣臺中地方法院檢察署監管科印」（原審判決均誤載為
    臺灣臺中地方法院）公印蓋於「臺灣臺中地方法院地檢署監
    管科」、「法務部行政執行假扣押處份命令」文件上而偽造
    署押、公印文及公文書，再與郭科呈搭乘計程車至彰化溪州
    郵局欲向甲○○取款，由丙○○一人下車，郭科呈則在計程
    車上等候，嗣甲○○出現，丙○○即向甲○○稱伊是檢察官
    派來取款，並出示前開偽造之監管科科員李羽德識別證，及
    交付前開偽造文件予甲○○持以行使，於丙○○取得甲○○
    所交付之款項時，警方當場予以逮捕，並扣得阿全交付丙○
    ○使用之不詳姓名年籍之人使用之 0000000000號行動電話1
    支及偽造之臺灣臺中地方法院檢察署監管科李羽德識別證 1
    張及前開偽造文件，另甲○○亦將其所收受之臺灣臺北地方
    法院檢察署強制性資產凍結執行書、臺灣臺北地方法院檢察
    署刑事傳票交由員警扣案。
二、案經彰化縣警察局北斗分局移送臺灣彰化地方法院檢察署檢
    察官偵查起訴。
    理  由
一、上揭事實，業據被告即上訴人（以下簡稱被告）丙○○於原
    審及本院審理時坦承不諱，核與證人即被害人甲○○於警詢
    時證述情節相符（甲○○於警詢所述，因被告於原審認罪並
    同意作為證據，本院審酌該言詞陳述之情況，認為適當者，
    且無何可排除之情況，依刑事訴訟法第159條之5規定列為本
    件證據。），復有贓物認領保管單、查獲照片11紙、偽造之
    臺灣臺北地方法院檢察署強制性資產凍結執行書、臺灣臺北
    地方法院檢察署刑事傳票、法務部行政執行凍結管制執行命
    令、臺灣臺中地方法院地檢署監管科文書、法務部行政執行
    假扣押處分命令 、個人資料外洩授權止付申請書各1紙附卷
    可參，此外另有0000000 000號行動電話1支、偽造之臺灣臺
    中地方法院檢察署監管科識別證扣案可憑。本件事證明確，
    被告犯行洵堪認定。
二、核被告所為，係犯刑法第339條第3項 、第1項之詐欺取財未
    遂罪、同法第216條、第211條行使偽造公文書 、同法第216
    條、第212條行使偽造特種文書罪 。被告已著手詐欺行為之
    實施，惟被害人未因陷於錯誤而交付財物，其犯罪尚屬未遂
    ，核其所為係犯詐欺取財未遂罪 ，並依刑法第25條第2項減
    輕之。被告與共犯陳旗得、郭科呈及詐欺集團姓名年籍不詳
    之成年人間，就前開犯行，有犯意聯絡及行為分擔，為共同
    正犯。被告與共犯間利用不知情之刻印業者，偽造「台灣台
    中地方法院監管科印」、「臺灣臺北地方法院檢察署印」、
    「檢察官張介欽」、「書記官康敏郎」之公印，為間接正犯
    。其偽造印章、印文、署押之行為為偽造公文書、特種文書
    之部分行為，偽造公文書、特種文書後持以行使，其偽造之
    低度行為應為行使之高度行為所吸收，均不另論罪。又其於
    密接之時間、地點偽造前開印文、署名，及行使前開偽造之
    公文書多次，各行為之獨立性極為薄弱，各應視為數個舉動
    之接續施行，合為包括之一行為予以評價，為接續犯。本件
    共犯傳真「臺灣臺北地方法院檢察署強制性資產凍結執行書
    」、「臺灣臺北地方法院檢察署刑事傳票」予甲○○及被告
    出示偽造之李羽德識別證、「法務部行政執行凍結管制執行
    命令」、「臺灣臺中地方法院檢察署監管科」、「法務部行
    政執行假扣押處份命令」、「個人資料外洩授權止付申請書
    」予甲○○，係一行為觸犯行使偽造公文書、行使特種文書
    罪，應依刑法第55條規定從一重之行使偽造公文書罪處斷。
    被告所犯行使偽造公文書、詐欺取財未遂罪間，犯意各別，
    行為互殊，應予分論併罰。原審判決認被告罪證明確，予以
    論罪科刑，固非無見，惟按：、原審判決於理由欄既認：
    「被告與共犯陳旗得、郭科呈及詐欺集團姓名年籍不詳之成
    年人間，就前開犯行，有犯意聯絡及行為分擔，為共同正犯
    」，主文欄卻就「意圖為自己不法之所有，以詐術使人將本
    人之物交付，未遂」、「行使偽造公文書，足以生損害於公
    眾及他人」部分均漏載「共同」字樣，顯有未洽。、0000
    000000號行動電話1支，經臺灣彰化地方法院檢察署檢察官
    勘驗結果為警方所紀錄之0000000000號，有臺灣彰化地方法
    院檢察署勘驗筆錄一份在卷可稽（詳見臺灣彰化地方法院檢
    察署96年度偵字第9810號卷第67頁），且據被告於警詢供稱
    ：「0000000000行動電話是阿全於96年10月15日晚上在高雄
    縣鳳山市○○○路與光復路口附近叫一名不詳姓名年籍之人
    交給我的‧‧‧（0000000000）這支手機是我本人所申請使
    用的，沒有用於詐騙用途」等語，則扣案之0000000000行動
    電話，尚無積極證據足資證明係被告所有抑或共犯阿全所有
    ，原審認被告所有，予以宣告沒收，亦有未洽。被告上訴主
    張其並無前科，且已知錯，甚感悔悟，其僅因對外背負卡債
    ，致犯本件犯行，但所參與犯行僅擔任車手工作，係最危險
    的角色，並無法詳知共犯資料，請求從輕量刑等語，惟查：
    原審業已審酌被告雖無前科，惟加入詐欺集團，以冒充檢察
    機關方式詐騙被害人，破壞國家公權力形象及社會信賴感，
    原審予以量處如主文第二項所示之刑，核無不當之處，被告
    上訴顯無理由，惟原審判決既有上開可議之處自應由本院予
    以撤銷改判。爰審酌被告雖無前科，且已坦承犯行，但其所
    參與之犯行係以冒充檢察機關方式詐騙被害人，嚴重破壞國
    家公權力形象及社會信賴感等一切情狀，分別量處如主文第
    二項所示之刑，暨定其應執行之刑。偽造之臺灣臺北地方法
    院檢察署強制性資產凍結執行書、臺灣臺北地方法院檢察署
    刑事傳票、法務部行政執行凍結管制執行命令、臺灣臺中地
    方法院檢察署監管科文書、法務部行政執行假扣押處分命令
     、個人資料外洩授權止付申請書各1紙及扣案之臺灣臺中地
    方法院檢察署監管科識別證係供被告犯詐欺取財罪所用，均
    為被告及共犯所有，均依刑法第38條第1項第2款沒收之，另
    偽造之「臺灣臺中地方法院檢察署監管科印」、「臺灣臺北
    地方法院檢察署印」、「檢察官張介欽」、「書記官康敏郎
    」公印各1枚，雖未扣案，但無法證明業已滅失 ，依刑法第
    219條沒收之 。而臺灣臺北地方法院檢察署強制性資產凍結
    執行書、臺灣臺北地方法院檢察署刑事傳票、臺灣臺中地方
    法院地檢署監管科文書、法務部行政執行假扣押處分命令個
    人資料外洩授權止付申請書上被告偽造之公印文及署押，已
    因上開文書之沒收而一併沒收 ，爰不再依刑法第219條沒收
    之。另扣案之0000000000號行動電話1支（警方紀錄為00000
    0000 0號），並無積極證據證明係被告或共犯所有，而扣案
    之0000000000電話，雖係被告所有，惟並未供本件犯罪所用
    ，均不為沒收之宣告。
據上論斷，依刑事訴訟法第364條、第369條第1項前段、第299條
第1項前段，刑法第25條、第28條、第211條、第212條、第216條
、第219條、第339條第1項、第3項、第55條、第51條第5款 、第
38條第1項第2款，刑法施行法第1條之1，判決如主文。
本案經檢察官乙○○到庭執行職務
中    華    民    國     97    年    5    月    15    日
            刑事第二庭   審判長法  官   李  璋  鵬
                               法  官   胡  森  田
                               法  官   胡  忠  文
上列正本證明與原本無異。
如不服本判決應於收受送達後十日內向本院提出上訴書狀，其未
敘述上訴之理由者並得於提起上訴後十日內向本院補提理由書（
均須按他造當事人之人數附繕本）。
                               書記官   陳  文  琴
中    華    民    國     97    年    5    月    15    日
附表
1.臺灣臺北地方法院檢察署強制性資產凍結執行書1紙。
2.臺灣臺中地方法院檢察署刑事傳票1紙。
3.法務部行政執行凍結管制執行命令1紙。
4.臺灣臺中地方法院檢察署監管科文書1紙。
5.法務部行政執行假扣押處分命令1紙。
6.個人資料外洩授權止付申請書1紙。
7.臺灣臺中地方法院檢察署監管科識別證1張。
8.「臺灣臺中地方法院檢察署監管科印」印章1枚。
9.「臺灣臺北地方法院檢察署檢察署印」印章1枚。
10.「檢察官張介欽」印章1枚。
11.「書記官康敏郎」印章1枚。
附錄本案論罪科刑法條全文：
中華民國刑法第211條
（偽造變造公文書罪）
偽造、變造公文書，足以生損害於公眾或他人者，處 1 年以上 7
年以下有期徒刑。
中華民國刑法第212條
（偽造變造特種文書罪）
偽造、變造護照、旅券、免許證、特許證及關於品行、能力服務
或其他相類之證書、介紹書，足以生損害於公眾或他人者 ，處1
年以下有期徒刑、拘役或3百元以下罰金。
中華民國刑法第216條
（行使偽造變造或登載不實之文書罪）
行使第 210 條至第 215 條之文書者，依偽造、變造文書或登載
不實事項或使登載不實事項之規定處斷。
中華民國刑法第219條
（沒收之特例）
偽造之印章、印文或署押，不問屬於犯人與否，沒收之。
中華民國刑法第339條
（普通詐欺罪）
意圖為自己或第三人不法之所有，以詐術使人將本人或第三人之
物交付者，處5年以下有期徒刑、拘役或科或併科1千元以下罰金
。
以前項方法得財產上不法之利益或使第三人得之者，亦同。
前二項之未遂犯罰之。


司法院資訊處製作；財團法人民間司法改革基金會備份。
